【裁判字號】    98,裁,361
【裁判日期】    980212
【裁判案由】    有關土地事務
【裁判全文】
最  高  行  政  法  院  裁  定
                                       98年度裁字第361號
聲  請  人  甲○○
                        送達代.
                        路1段.
上列聲請人因與相對人宜蘭縣政府間有關土地事務事件，對於中
華民國96年12月13日本院96年度裁字第3510號裁定，聲請再審，
本院裁定如下：
   主  文
再審之聲請駁回。
再審訴訟費用由聲請人負擔。
    理  由
一、按對於確定裁定聲請再審，應依行政訴訟法第283條準用第2
    77條第1項第4款之規定表明再審理由，此為必須具備之程式
    。所謂表明再審理由，必須指明確定裁定有如何合於行政訴
    訟法第273條所定再審事由之具體情事，始為相當。倘僅泛
    言有何條款之再審事由，而無具體情事者，尚難謂已合法表
    明再審理由，所為再審之聲請，即屬不合法。
二、本件聲請人主張本院96年度裁字第3510號確定裁定有行政訴
    訟法第273條第1項第1款、第2款、第13款及第14款所定事由
    ，對之聲請再審，其聲請意旨略謂：相對人88年9月13日88
    府社合字第102934號函及92年4月14日府民禮字第092004448
    0號函僅係行政機關之內部指示，並非行政處分。其次，「
    宜蘭縣私立懷恩殯儀館電化火葬場納骨塔事業環境影響評估
    報告書初稿審查結論」，僅係環境影響評估法第13條第2項
    之初稿審查結論。又92年1月16日「宜蘭縣公（私）立殯葬
    設施申請設置現場勘查表」，僅係自來水公司就設置地點是
    否位於水源水質水量保護區之現場履勘表，由於上述文書均
    非公文書，不具任何形式及實質證據力，臺北高等行政法院
    94年度訴字第2935號判決（下稱原判決）就該影響於判決之
    重要證物漏未斟酌，及有不適用行政訴訟法第176條、民事
    訴訟法第355條、行政程序法第92條、訴願法第3條規定之違
    法，而有行政訴訟法第273條第1項第1款及第14款之再審事
    由。另92年1月16日「宜蘭縣公（私）立殯葬設施申請設置
    現場勘查表」與非都市管制規則第30條第4項「變更前目的
    事業主管機關（農業局）及有關機關（建設局等）同意」之
    判決理由矛盾，而有行政訴訟法第273條第1項第2款之再審
    事由。又本案系爭道路使用為宜蘭縣冬山鄉○○村○○段30
    、57、59地號等3筆地目為「道」之公有地，並未實際闢建
    成道路，卻遭誤認為「既成道路」，原判決就足以影響判決
    結果之黃昆圖建築師所繪製之「現場道路圖」之重要證據漏
    未斟酌，亦有行政訴訟法第273條第1項第14款之再審事由。
    再者，參加人懷恩開發股份有限公司（下稱懷恩公司）於宜
    蘭縣冬山鄉○○段26、27、28、29、31、32地號等6筆一般
    農業區農牧用地設置「私立懷恩納骨塔、火葬場、殯儀館」
    案（下稱系爭開發案）並無所謂「8米聯外既成道路」，原
    判決顯有發現未經斟酌之證物或得使用該證物者之再審事由
    。另原判決遽認系爭地目變更及核發建照執照合法，亦有判
    決不適用非都市管制規則第27條及第30條法規錯誤之再審事
    由。又系爭開發環評案，將農業用地變更為墳墓用地，既未
    經實地現場履勘，且未舉辦公聽會，亦未完成後續審查，不
    僅程序違法，且因懷恩公司提供不實資料，致實體明顯違法
    ，況環評委員不同意「96年環境影響差異分析」審查，原判
    決既未依職權調查，亦未適用相關環評法律，顯有違誤。再
    查系爭開發案既位於大進觀光果園休閒農業區入口處，由於
    殯儀設施嚴重影響當地觀光休閒產業發展，且納骨設施已過
    量，實無將農地變更地目為墓地之必要。是系爭開發案顯有
    違農業發展條例及農業主管機關同意農地變更使用審查作業
    要點、行政程序法比例原則等相關規定之違法云云。經核其
    聲請狀內表明之再審理由，均係針對原判決而為，至對於上
    開裁定以聲請人非以其違背法令為理由，認其上訴為不合法
    ，而予駁回，究有如何合於行政訴訟法第273條第1項第1款
    、第2款、第13款及第14款規定之具體情事，則未據敘明，
    依上開規定及說明，其聲請自非合法。至於聲請人對原判決
    以有行政訴訟法第273條第1項第13款及第14款事由提起再審
    之訴部分，業經臺北高等行政法院以96年度再字第118號判
    決駁回在案。另臺北高等行政法院認聲請人對於原判決有行
    政訴訟法第273條第1項第1款及第2款再審事由，並將之移送
    本院部分，茲因本院無管轄權，則另以裁定移送臺北高等行
    政法院，併予敘明。
三、據上論結，本件聲請為不合法。依行政訴訟法第283條、第2
    78條第1項、第104條、民事訴訟法第95條、第78條，裁定如
    主文。
中    華    民    國    98    年    2     月    12    日
                    最高行政法院第六庭
                        審判長法官  吳  明  鴻
                              法官  林  文  舟
                              法官  林  茂  權
                              法官  侯  東  昇
                              法官  黃  秋  鴻
以  上  正  本  證  明  與  原  本  無  異
中    華    民    國    98    年    2     月    13    日
                              書記官  葛  雅  慎


司法院資訊處製作；財團法人民間司法改革基金會備份。
